台灣屏東地方法院民事判決　95年度訴字第349號
　　原　　　告　甲○○
　　被　　　告　乙○○
　　訴訟代理人　柳聰賢律師
上列當事人間因損害賠償事件（95年度交附民字第92號），經本
院刑事庭裁定移送前來，本院於民國96年5 月31日言詞辯論終結
，判決如下：
    主      文
被告應給付原告新台幣佰捌拾肆萬仟肆佰零柒元。
原告其餘之訴駁回。
訴訟費用由被告負擔二分之一；餘由原告負擔。
本判決第一項於原告以新台幣壹佰貳拾捌萬壹仟貳佰元，為被告
供擔保後，得假執行；但被告如於執行標的物拍定、變賣前，以
新台幣佰捌拾肆萬仟肆佰零柒元為原告預供擔保，得免為假
執行。
原告其餘假執行之聲請駁回。
    事實及理由
一、原告於起訴時本聲明請求賠償之金額為新台幣5,790,497 元
    ，嗣於本院民國96年1 月8 日審理時當庭擴張為新台幣7,87
    7,711 元（見本卷第122 、123 頁），並未變更訴訟標的，
    而僅係擴張應受判決事項之聲明，合於民事訴訟法第255 條
    第1 項第3 款規定，應予准許。
二、原告起訴主張：被告於94年10月31日下午4 時許，在其位於
    屏東縣鹽埔鄉○○村○○路旁農地處飲酒，明知酒精對於人
    體中樞神經有抑制作用，酒後從事駕駛行為極易因體內酒精
    作用致身體協調機能及對外界事物之反應能力降低而發生危
    險，仍於同日晚間6 時10分許，駕駛原車牌：WI-8182 號，
    嗣已經註銷而未掛號牌之自用小貨車上路返家，嗣由東往西
    沿長壽路鹽埔往彭厝方向鹽埔鄉第4 公墓前方甫起步切入車
    道時，原應注意起步前應顯示方向燈，注意前後左右有無障
    礙或車輛行人，並應讓行進中之車輛行人優先通行，而依當
    時為晴天夜間、有照明，光線、視野良好，現場為柏油鋪設
    之縣道路段，路面乾燥、無缺陷、無障礙，復無其他不能注
    意情事，竟疏未注意，自原本靠路邊狀態，未先顯示燈號，
    並讓行駛中車輛先行，即貿然向內側切入車道中，致同向後
    方騎乘車牌：XQU-147 號重型機車之原告不及反應，撞及該
    自用小貨車左後側而人、車倒地，受有右頸開放性裂傷併右
    鎖骨骨折、右側臂神經叢損傷及右腕骨骨折等傷害。嗣經警
    方測得被告吐氣中酒精濃度為每公升1.22毫克（mg/L），顯
    已達不能安全駕駛動力交通工具之程度。被告上開公共危險
    及過失傷害犯行，經檢察官聲請簡易判決處刑後，業由本院
    分別判處有期徒刑5 月，如易科罰金，以300 元折算1 日；
    應執行有期徒刑10月，如易科罰金，以300 元折算1 日確定
    在案。爰依民法侵權行為之法律關係請求賠償，金額如下：
    (一)醫療費新台幣（下同）84,207元。(二)減少勞動能力之損失
    7,945,308 元，因符合強制汽車責任保險殘廢給付標準表殘
    廢等級第9 級「一上肢三大關節中，有一大關節喪失機能者
    」，喪失勞動能力53.83%，月薪30,000元，原告案發時為24
    歲，以65歲退休計算，計算式為：30,000元53.83%12月
    41年。(三)慰撫金500,000 元。以上金額扣除已領之強制險
    理賠651,804 元，共7,877,711 元。並聲明：被告應給付原
    告7,877,711 元；願供擔保請准宣告假執行等語。
三、被告則以：原告事發時疏未注意車前狀況暨減速慢行，以閃
    避被告車輛，與有過失，且原告未能舉證證明其當時有工作
    且月薪30,000元，又慰撫金50萬元亦嫌過高，另原告走路、
    寫字的動作看起來已經好很多，其減少勞動能力之損害未依
    霍夫曼計算式扣除期前利息亦有未當等語置辯，並聲明：原
    告之訴及假執行之聲請均駁回；如受不利之判決，願供擔保
    請准宣告免為假執行。
四、茲將兩造不爭執之事項及本件爭點整理如下：
（一）兩造不爭執之事項：
    (一)被告於94年10月31日下午4 時許，在其位於屏東縣鹽埔鄉
      ○○村○○路旁農地處飲酒，明知酒精對於人體中樞神經
      有抑制作用，酒後從事駕駛行為極易因體內酒精作用致身
      體協調機能及對外界事物之反應能力降低而發生危險，仍
      於同日晚間6 時10分許，駕駛原車牌：WI-8182 號，嗣已
      經註銷而未掛號牌之自用小貨車上路返家，嗣由東往西沿
      長壽路鹽埔往彭厝方向鹽埔鄉第4 公墓前方甫起步切入車
      道時，原應注意起步前應顯示方向燈，注意前後左右有無
      障礙或車輛行人，並應讓行進中之車輛行人優先通行，而
      依當時為晴天夜間、有照明，光線、視野良好，現場為柏
      油鋪設之縣道路段，路面乾燥、無缺陷、無障礙，復無其
      他不能注意情事，竟疏未注意，自原本靠路邊狀態，未先
      顯示燈號，並讓行駛中車輛先行，即貿然向內側切入車道
      中，致同向後方騎乘車牌：XQU-147 號重型機車之原告撞
      及該自用小貨車左後側而人、車倒地，受有右頸開放性裂
      傷併右鎖骨骨折、右側臂神經叢損傷及右腕骨骨折等傷害
      。嗣經警方測得被告吐氣中酒精濃度為每公升1.22毫克（
      mg/L），顯已達不能安全駕駛動力交通工具之程度。被告
      上開公共危險及過失傷害犯行，經檢察官聲請簡易判決處
      刑後，業由本院判處有罪確定。
    (二)醫療費84,207元。
（二）本件爭點：
    (一)原告右肩功能是否永久喪失？
    (二)原告減少勞動能力之損失金額是否正確？
    (三)慰撫金部分是否適當？
    (四)原告是否與有過失？
五、爰就上開爭點析論如下：
（一）按因故意或過失，不法侵害他人之權利者，負損害賠償責
      任。不法侵害他人之身體或健康者，對於被害人因此喪失
      或減少勞動能力或增加生活上之需要時，應負損害賠償責
      任。不法侵害他人之身體、健康、名譽、自由、信用、隱
      私、貞操，或不法侵害其他人格法益而情節重大者，被害
      人雖非財產上之損害，亦得請求賠償相當之金額。民法第
      184 條第1 項前段、第193 條第1 項、第195 條第1 項前
      段分別定有明文。被告過失不法侵害原告之權利，致原告
      受有損害，已如前述，則原告基於上開侵權行為之法律關
      係，請求被告負損害賠償責任，洵屬正當。
（二）原告主張其右肩功能永久完全喪失一事，業據提出診斷證
      明書3 份為證，被告雖以原告現在走路、寫字的動作看起
      來好很多了等語置辯，然被告並非醫學專業人士，豈可僅
      憑其目測即斷定原告之傷勢已好轉，況原告所受之傷係在
      肩膀處，此與走路、寫字僅分別運用腿部、手腕之力量尚
      無甚大關係，是被告此部分所辯並未提出證據證明，委無
      足採。故堪認原告主張其右肩功能永久完全喪失一節屬實
      。
（三）嗣經本院函詢財團法人長庚紀念醫院高雄分院有關原告身
      體障害之狀態，該院覆以：原告右肩關節功能永久完全喪
      失，符合「上肢三大關節中，有一大關節喪失機能」之情
      形，有該院96年1 月30日長庚院高字第611497號函1 份附
      卷可稽（見本卷第138 頁）。是原告因上開車禍事故所受
      之傷勢，符合勞工保險殘廢給付標準表第84項殘廢等級第
      9 級之情形（見本卷第97頁）。參酌原告事發前之職業為
      貨車司機，工作內容為貨物收送，有安喬企業出具之在職
      服務證明書1 份在卷可參（見本卷第42頁），可知原告事
      發時為23歲，有其年籍資料在卷可參，體力正盛，其右肩
      關節喪失機能，將使其日後無法勝任貨物收送與駕駛貨車
      等工作，對其原本工作之影響極大。故其主張所受之傷符
      合殘廢等級第9 級「一上肢三大關節中，有一大關節喪失
      機能」之情形及喪失勞動能力53.83%等情，均為可採。次
      按身體或健康受侵害，而減少勞動能力者，其減少及殘存
      勞動能力之價值，不能以現有之收入為準，蓋現有收入每
      因特殊因素之存在而與實際所餘勞動能力不能相符，現有
      收入高者，一旦喪失其職位，未必能自他處獲得同一待遇
      ，故所謂減少及殘存勞動能力之價值，應以其能力在通常
      情形下可能取得之收入為標準（最高法院61年台上字第19
      87號判例要旨參照）。原告主張其每月薪資為30,000元，
      有上開服務證明書可憑，另其擁有職業大貨車駕駛執照及
      電腦硬體裝修、工業電子技術士資格，亦有駕駛執照影本
      1 份、技術士證影本2 份在卷可佐（見本卷第127 頁），
      且為被告所不爭執；再參考卷附之我國94年11月起至96年
      1 月止之運輸業經常性平均薪資，及大貨車駕駛之平均每
      人、月薪資，均至少有4 萬餘元，有行政院主計處統計資
      料在卷足稽（見本卷第140 、141 頁）。故以原告之能力
      ，在通常情形下可能取得之收入應超過其主張計算減損勞
      動能力之標準即月薪30,000元，是原告主張之月薪30,000
      元，並非一時一地之所得，其主張以30,000元為標準，計
      算其減少勞動能力之損失，應為可採。被告雖於本院審理
      時請求調閱原告之財產申報資料（見本卷第22頁），而經
      本院調閱原告之所得清單資料，原告94年度之所得給付總
      額固僅126,782 元，有所得調件明細表1 份附卷可參（見
      本卷第116 頁）；然原告之所得稅申報資料係僱主向國稅
      局申報，依社會常情，通常會有低報情形，與原告實領薪
      資並無必然關係，況該所得給付之扣繳單位為新竹貨運股
      份有限公司，並非上開安喬企業，故不得以前開原告之所
      得申報資料即謂原告無上述月薪30,000元之薪資收入。復
      參酌勞動基準法第54條第1 項第1 款所定之勞工強制退休
      年齡為60歲，以原告為71年8 月28日出生，事發時為94年
      10月31日，算至其年滿60歲即131 年8 月28日止，尚有36
      年又303 日，以原告每年工作收入為360,000 元（即30,0
      0012），依霍夫曼計算法第1 年不扣除中間利息計算後
      （計算式：【360,000 元53.83%20.0000000】＋【36
      0,000 元53.83%〈21.0000000－00.0000000〉303/
      365 】＝4,111,004 元，元以下四捨五入），原告減少勞
      動能力之損失共計4,111,004 元。
（四）又按慰撫金之賠償，得斟酌雙方身分、資力、經濟狀況與
      加害程度各為如何，以及其他各種情形，核定相當之數額
      （最高法院51年台上字第223 號判例意旨參照）。本院審
      酌原告係高職畢業，現就讀二專，事發前從事貨車司機工
      作，月入30,000元，94年度另有126,782 元之所得，有10
      ,500 元 之財產等情，及被告係高中肄業，務農，無所得
      資料，財產則有80年份、1596cc之汽車1 部，均為兩造所
      不爭執，且有稅務電子閘門財產所得調件明細表3 份可參
      （見本卷第112 至117 頁）；暨兩造之身分、地位及原告
      之受傷程度等一切情狀，認原告得請求賠償之非財產上損
      害額以300,000 元為妥適，應予准許；逾上開部分之請求
      ，為無理由。
（五）復按損害之發生或擴大，被害人與有過失者，法院得減輕
      賠償金額或免除之，民法第217 條第1 項定有明文。經查
      ，依警卷所附事故現場圖及現場照片所示，事故地點為雙
      向各1 線車道之縣道路段，該由東往西方向車道路幅約有
      3.2 公尺寬，事發後被告所駕車輛以約15度角順向相對於
      行進方向，停置在現場西向車道，左前車頭位置並已在中
      央雙黃實線上，其車後方落土位置則緊臨路旁，距其車後
      方約10公尺，原告所遺留之拖鞋、血跡則在該落土處前後
      ，距被告自小貨車後方有6.7 公尺以上，足徵被告於事發
      當時並非自路邊逐漸駛入車道，而係以相當大之動作變換
      切入，動作甚猛，此由其於甫起步正欲離開路邊即發生碰
      撞之情形下，竟未能及時停止，仍繼續行駛約10公尺以上
      可明。按行車起步前應顯示方向燈，注意前後左右有無障
      礙或車輛行人，並應讓行進中之車輛行人優先通行，道路
      交通安全規則第89條第1 項第6 款定有明文，而依當時為
      晴天、夜間有照明，光線、視野良好，現場為柏油鋪設之
      縣道路段，路面乾燥、無缺陷、無障礙，復無其他不能注
      意之情事，被告竟疏未注意，未先顯示燈號，並讓行駛中
      之車輛先行，即貿然切入車道中，致原告反應不及而撞及
      其車尾，顯見其具有過失；而原告在反應不及之情形下，
      應難以注意車前狀況及減速，故應無任何之過失責任可言
      。被告抗辯原告與有過失云云，復未舉證以實其說，尚難
      採信。
（六）再按保險人依強制汽車責任保險法規定給付之保險金，視
      為加害人損害賠償金額之一部分，加害人受賠償請求時，
      得扣除之。強制汽車責任保險法第32條定有明文。查原告
      業已受領強制汽車責任保險給付651,804 元，有新光產物
      保險股份有限公司96年1 月24日新產客服發字第0056號函
      1 份在卷可憑（見本卷第133 至137 頁），而兩造亦均主
      張應自損害賠償額中扣除該款項（見本卷第123 頁），故
      依前開規定扣除後，原告得向被告請求賠償之金額為3,84
      3,407 元（計算式：84,207元＋4,111,004 元＋300,000
      元－651,804 元＝3,843,407 元）。
六、綜上所述，原告基於侵權行為之損害賠償請求權，請求被告
    給付其3,843,407 元部分，洵屬正當，應予准許；逾此部分
    所為之請求，為無理由，應予駁回。又兩造陳明願供擔保，
    分別聲請宣告假執行及免為假執行，於原告勝訴部分，經核
    尚無不合，爰分別酌定相當之擔保金額准許之。至原告其餘
    假執行之聲請部分，因訴之駁回而失所附麗，應併駁回之。
七、本件為判決之基礎已臻明確，兩造其餘攻擊、防禦方法及提
    出未經援用之舉證，經本院審酌核與判決結果無影響，均不
    一一論駁，末此指明。
八、據上論結，本件原告之訴，為一部有理由，一部無理由，依
    民事訴訟法第79條、第390 條第2 項、第392 條第2 項、第
    3 項，判決如主文。
中　　華　　民　　國　　96　　年　　 6　　月　　14　　日
                    民事第一庭  法　官　張以岳
以上正本係照原本作成。
如不服本判決，應於送達後20日內，向本院提出上訴狀並表明上
訴理由，如於本判決宣示後送達前提起上訴者，應於判決送達後
10日內補提上訴理由書（須附繕本）。
                                書記官　林志憲
中　　華　　民　　國　　96　　年　　 6　　月　　14　　日
